臺灣臺南地方法院刑事判決
111年度金訴字第455號
公  訴  人  臺灣臺南地方檢察署檢察官
被      告  劉謦宇


上列被告因洗錢防制法等案件，經檢察官提起公訴（111年度營
偵字第664號、111年度偵字第8221號、111年度偵字第9503號）
及移送併辦（111年度偵字第12550號、第12746號、第14644號、
第15855號），本院判決如下：
    主  文
劉謦宇幫助犯洗錢防制法第十四條第一項之洗錢罪，處有期徒刑
陸月，併科罰金新臺幣參萬元，罰金如易服勞役，以新臺幣壹仟
元折算壹日。
    事  實
一、劉謦宇明知國內社會層出不窮之詐騙集團或不法份子為掩飾
    其不法行徑，避免執法人員之追究及處罰，經常利用他人之
    帳戶掩人耳目，在客觀上雖已預見一般取得他人帳戶使用之
    行徑，常與用於財產犯罪有密切關連，極有可能遭詐欺正犯
    利用作為人頭帳戶，便利詐欺正犯用以向他人詐騙款項，因
    而幫助詐欺正犯從事財產犯罪，且受詐騙人匯入款項遭提領
    後，即產生遮斷資金流動軌跡而逃避國家追訴、處罰之洗錢
    效果，竟仍基於幫助犯詐欺及一般洗錢之不確定故意，於民
    國110年11月30日前某日，在臺南市仁德區仁德國小，將所
    有國泰世華商業銀行帳戶（帳戶資料詳卷，下稱系爭帳戶）
    之存摺、提款卡及密碼提供予陳胤勳（另經檢察官偵辦中）
    。嗣某詐騙集團成年成員取得陳胤勳所轉交之系爭帳戶
　　存摺、提款卡及密碼後，與其所屬詐騙集團成年成員基於詐
    欺及洗錢之犯意聯絡，分別以如附表編號1至8所示詐騙方式
    詐騙被害人，致其等均陷於錯誤，將如附表編號1至8所示金
    額匯入系爭帳戶，而前開款項均遭他人轉匯一空。
二、案經許晏瑜訴由臺南市政府警察局白河分局，蘇桓生訴由新
    北市政府警察局永和分局暨臺南市政府警察局第五分局移送
    臺灣臺南地方檢察署檢察官偵查後起訴；李小燕、楊雅婷訴
    由嘉義縣警察局竹崎分局，蘇升立訴由桃園市政府警察局中
    壢分局移送臺灣臺南地方檢察署檢察官偵查後移送併辦。
    理  由
甲、程序方面：
一、本案以下所引用具傳聞證據性質之供述證據，被告劉謦宇、
    檢察官於本院言詞辯論終結前均未爭執其證據能力，且本院
    審酌前開證據作成時之情況及證據取得過程等節，並無非出
    於任意性、不正取供或其他違法不當情事，且客觀上亦無顯
    不可信之情況，復經本院於審判期日就上開證據依法進行調
    查、辯論，是依刑事訴訟法第159條之5規定，均有證據能力
    。
二、本案以下所引用具非供述證據性質之證據資料，均無違反法
    定程序取得之情形，依刑事訴訟法第158條之4規定之反面解
    釋，均應有證據能力。
乙、實體方面：
一、訊據被告固坦承有交付系爭帳戶存摺、提款卡及密碼予陳胤
    勳等情事，惟矢口否認有何本案犯行，並於本院審理時辯稱
    ：我將系爭帳戶交給自稱陳子軒、本名陳胤勳之人，他說他
    沒有帳戶可以使用，要做網路生意，所以跟我借帳戶，他說
    他另一個帳戶在中華路霸味薑母鴨做薪資轉帳，不在他身上
    ，在他家人那邊，他不方便使用，所以跟我借，他那時候跟
    我保證不會做違法的事情，我不知道他會把我的帳戶拿去給
    另一個人使用，我不曉得陳子軒不是他的本名，他的朋友都
    叫他陳子軒，我就相信他叫陳子軒云云。經查：
(一)上開客觀事實經過，為被告所不爭執，且經如附表編號1至8
    所示被害人證述明確，並有系爭帳戶之開戶資料、對帳單、
    交易明細表、許晏瑜提供之臺灣銀行匯款申請書、吳信輝之
    中國信託銀行、國泰世華銀行自動櫃員機交易明細表、蘇桓
    生之匯款明細手機擷圖、郭傳榮之存款交易明細查詢、邱榮
    豐之台新銀行自動櫃員機交易明細、李小燕之新光銀行國內
    匯款申請書、楊雅婷之臺灣中小企業銀行匯款申請書、蘇升
    立之郵政跨行匯款申請書、蘇升立與詐騙集團之LINE對話紀
    錄擷圖在卷可憑。是上開事實，首堪認定。
(二)按刑法上之故意，可分為確定故意（直接故意）與不確定故
    意（間接故意或未必故意），所謂不確定故意，係指行為人
    對於構成犯罪之事實，預見其發生而其發生並不違背其本意
    者，刑法第13條第2項定有明文。又按刑法第30條之幫助犯
    ，係以行為人主觀上有幫助故意，客觀上有幫助行為，即對
    於犯罪與正犯有共同認識，而以幫助意思，對於正犯資以助
    力，但未參與實行犯罪之行為者而言。幫助犯之故意，除需
    有認識其行為足以幫助他人實現故意不法構成要件之「幫助
    故意」外，尚需具備幫助他人實現該特定不法構成要件之「
    幫助既遂故意」，惟行為人只要概略認識該特定犯罪之不法
    內涵即可，無庸過於瞭解正犯行為之細節或具體內容，此即
    學理上所謂幫助犯之「雙重故意」。於提供存摺、提款卡及
    密碼予對方時，依行為人本身之智識能力、社會經驗、與對
    方互動之過程等情狀，如行為人對於其所提供之帳戶資料，
    已預見被用來作為詐欺取財等非法用途之可能性甚高，猶仍
    將該金融帳戶資料提供他人使用，可認其對於自己利益之考
    量遠高於他人財產法益是否因此受害一節，容任該等結果發
    生而不違背其本意，自仍應認具有幫助詐欺取財之不確定故
    意，而成立幫助詐欺取財罪。
(三)金融帳戶係個人資金流通之交易工具，事關帳戶申請人個人
    之財產權益，進出款項亦將影響其個人社會信用評價，極具
    專屬性，且金融機構開立帳戶多無特殊限制，一般民眾皆得
    以存入最低開戶金額之方式申請之，一般人可在不同之金融
    機構申請多數之存款帳戶使用，此乃眾所周知之事實，如非
    供作不法用途，任何人大可以自己名義申請開戶，實無使用
    他人帳戶之需要。而金融帳戶與提款卡、密碼結合，尤具專
    有性，若落入不明人士手中，更極易被利用為取贓之犯罪工
    具，是以金融帳戶具有強烈之屬人性及隱私性，應以本人使
    用為原則，衡諸常情，若非與本人有密切關係或特殊信賴關
    係，實無任意供他人使用之理，縱有交付個人帳戶供他人使
    用之特殊情形，亦必會先行了解他人使用帳戶之目的始行提
    供，並儘速要求返還。又詐欺集團經常利用收購、租用之方
    式取得他人帳戶，亦可能以應徵工作、薪資轉帳、質押借款
    、辦理貸款等不同名目誘使他人交付帳戶，藉此隱匿其財產
    犯罪之不法行徑，規避執法人員之查緝，並掩飾、確保因自
    己犯罪所得之財物，類此在社會上層出不窮之案件，已廣為
    新聞傳播媒體所報導，政府有關單位亦致力宣導民眾多加注
    意防範，是避免此等專屬性甚高之物品被不明人士利用為犯
    罪工具，當為具有正常智識者在一般社會生活中所應有之認
    識。
(四)被告雖辯稱如前，惟查，關於陳胤勳向被告商借系爭帳戶之
    用途，被告於警詢時辯稱：陳胤勳係因為工作需要，其要做
    薪資轉帳使用；他跟我說因為他打工，需要一個沒有在用的
    銀行戶頭云云（見警一卷即臺南市政府警察局白河分局南市
    警白偵字第1110061434號卷第5頁，警二卷即臺南市政府警
    察局第五分局南市警五刑偵字第1110186192號卷第5頁，併
    辦警二卷即新北市政府警察局樹林分局新北警樹刑字第1114
    383737號卷第10至11頁），其後於本院準備程序時改稱：他
    說他要跟朋友做手錶精品買賣云云（見本院卷第33頁），復
    於本院審理時辯稱：他說他當時沒有帳戶可以使用，要做網
    路生意，所以跟我借帳戶云云（見本院卷第128頁），顯見
    被告前後供述不一，已難採信。又證人陳胤勳於檢察事務官
    詢問時證稱其綽號為陳子軒，系爭帳戶已交付予友人以從事
    線上博弈用途，其有向被告告知將用於線上博弈，亦有告知
    會交予第三人等語（見偵卷即臺灣臺南地方檢察署111年度
    營偵字第664號卷第152至153頁），被告於檢察事務官詢問
    時亦供稱陳胤勳有告知系爭帳戶將交予他友人等語（見偵卷
    第154頁），復依被告於警詢時供稱依其學經歷判斷，若將
    個人帳戶出售或轉售予他人使用，該個人帳戶會遭他人使用
    而淪為犯罪工具等語（見警一卷第6至7頁），可知被告於提
    供系爭帳戶資料時，就其所提供之系爭帳戶資料可能供作不
    法使用顯已有所認識，亦即，被告實預見所提供之系爭帳戶
    資料極可能供作犯罪之用，卻仍將之交付以供第三人使用，
    任令其作為不法犯罪行為之取財工具，由此足認被告預見其
    發生而其發生並不違背其本意，主觀上具有幫助詐欺、幫助
    洗錢之不確定故意甚明。
(五)綜上所述，被告前開所辯，應屬事後卸責之詞，不足採信，
    本件事證明確，被告犯行堪以認定，應依法論科。
二、論罪科刑：
(一)核被告所為，係犯刑法第30條第1項前段、第339條第1項之
    幫助詐欺取財罪，及刑法第30條第1項前段、洗錢防制法第1
    4條第1項之幫助一般洗錢罪。被告以單一交付系爭帳戶之幫
    助行為，幫助他人向如附表編號1至8所示被害人施以詐騙及
    匯出犯罪所得，為想像競合犯，應從一重處斷；又所犯幫助
    詐欺取財罪與幫助一般洗錢罪間，亦為想像競合犯，應從一
    重以幫助一般洗錢罪處斷。被告為幫助犯，爰依刑法第30條
    第2項規定減輕之。
(二)爰審酌如附表編號1至8所示被害人所受之財產損失，被告否
    認犯行之犯後態度，被告與被害人許晏瑜、吳信輝、郭傳榮
    、李小燕、邱榮豐成立調解，及被告係大學在學生、未婚之
    智識程度、生活狀況等一切情狀，量處如主文所示之刑，並
    就罰金刑部分諭知易服勞役之折算標準。
三、被告供稱未因本案取得任何金錢，卷內復尚無積極證據可認
    其有分得上開犯罪所得或獲有其他報酬之情形，爰不予宣告
    沒收或追徵。
四、退併辦部分：臺灣臺南地方檢察署檢察官於111年7月29日以
    111年度營偵字第1790號併辦意旨書移送併辦部分，固經檢
    察官認與本案起訴之事實為同一案件，惟此部分係於本案11
    1年7月21日言詞辯論終結後始移送本院，有本院收文戳章在
    卷可憑（見本院卷第137頁），則該移送併辦部分屬本院未
    及審酌之範圍，自應退由檢察官另行處理，附此敘明。
據上論斷，應依刑事訴訟法第299條第1項前段，判決如主文。
本案經檢察官郭文俐提起公訴及移送併辦，檢察官林朝文移送併
辦，檢察官莊士嶔到庭執行職務 　
中　　華　　民　　國　　111 　年　　8 　　月　　3 　　日
                刑事第十五庭  審判長法  官  莊政達
                                    法  官  李音儀
                                    法  官  陳貽明
以上正本證明與原本無異。
如不服本判決應於收受本判決後20日內向本院提出上訴書狀，並
應敘述具體理由。其未敘述上訴理由者，應於上訴期間屆滿後20
日內向本院補提理由書狀（均須按他造當事人之人數附繕本）「
切勿逕送上級法院」。 
      　　　　　　　　　　　　　　　書記官　歐慧琪
中　　華　　民　　國　　111 　年　　8 　　月　　3 　　日
附錄本案論罪科刑法條：
洗錢防制法第2條
本法所稱洗錢，指下列行為：
一、意圖掩飾或隱匿特定犯罪所得來源，或使他人逃避刑事追訴
    ，而移轉或變更特定犯罪所得。
二、掩飾或隱匿特定犯罪所得之本質、來源、去向、所在、所有
    權、處分權或其他權益者。
三、收受、持有或使用他人之特定犯罪所得。
　　
洗錢防制法第14條
有第2條各款所列洗錢行為者，處7年以下有期徒刑，併科新臺幣
5百萬元以下罰金。
前項之未遂犯罰之。
前2項情形，不得科以超過其特定犯罪所定最重本刑之刑。

中華民國刑法第30條
幫助他人實行犯罪行為者，為幫助犯。雖他人不知幫助之情者，
亦同。
幫助犯之處罰，得按正犯之刑減輕之。

中華民國刑法第339條
意圖為自己或第三人不法之所有，以詐術使人將本人或第三人之
物交付者，處5年以下有期徒刑、拘役或科或併科50萬元以下罰
金。
以前項方法得財產上不法之利益或使第三人得之者，亦同。
前2項之未遂犯罰之。

附表（新臺幣）：
編號 被害人 詐騙方式 匯款時間 金額 1 許晏瑜 詐騙集團成員於110年11月初某時假冒投資助理人員及客服，以通訊軟體LINE聯繫許晏瑜，並佯稱：到quant-fin網站跟隨課程內容下單操作即可獲利云云，致許晏瑜陷於錯誤而匯款。 111年1月10日15時34分 22萬元 2 蘇桓生 詐騙集團成員以暱稱「CONA」於110年12月中旬某時，在探探交友軟體結識蘇桓生，並佯稱：下載MT5應用程式，可投資外匯獲利云云，致蘇桓生陷於錯誤而匯款。 111年1月4日14時52分 3萬元 3 吳信輝 詐騙集團成員於110年10月22日某時，在探探交友軟體結識吳信輝，並佯稱：至虛擬貨幣平台網站投資可穩定獲利云云，致吳信輝陷於錯誤而匯款。 111年1月5日17時35分 3萬元    111年1月5日21時7分 3萬元 4 郭傳榮 詐騙集團成員以暱稱「林紫嫣」於110年12月20日18時42分前某時在交友網站結識郭傳榮，並佯稱：至Metatrader5投資網站，可投資外匯期貨獲利云云，致郭傳榮陷於錯誤而匯款。 111年1月10日9時29分 3萬元 5 邱榮豐 詐騙集團成員以暱稱「Xiao Yating」於111年1月1日22時許，在臉書交友結識邱榮豐，並佯稱：加入Crypto bulls投資網站投資，保證可投資獲利，穩賺不賠云云，致邱榮豐陷於錯誤而匯款。 111年1月10日14時18分 3萬元 6 李小燕 詐騙集團成員於110年10月31日某時以通訊軟體LINE邀約李小燕加入「QuantFin萬股長紅」群組，並佯稱：至Metatrader5投資網站依其指示可操作美股獲利云云，致李小燕陷於錯誤而匯款。 111年1月6日13時42分 25萬元 7 楊雅婷 詐騙集團成員以暱稱「金管分析Mr.tan」於110年12月23日10時41分用通訊軟體LINE聯繫楊雅婷，並佯稱：加入「Quant-Fin」投資群組及投資平台，有分析師及投資老師代操作期貨獲利云云，致楊雅婷陷於錯誤而匯款。 111年1月10日15時57分 109萬元 8 蘇升立 詐騙集團成員以暱稱「陳思怡」於110年11月7日某時，在臉書社團結識蘇升立，並以上開暱稱用通訊軟體LINE聯繫蘇升立，佯稱：至International forex投資網站可投資外匯獲利云云，致蘇升立陷於錯誤而匯款。 111年1月10日9時22分 6萬4千元